臺灣高雄地方法院民事裁定
111年度訴字第183號
原      告  陳美伶  
被      告  吳福榮  
訴訟代理人  陳惠玉  
            何曜男律師
            徐鼎盛律師
當事人間請求確認贈與關係無效等事件，本院裁定如下： 
    主  文
本件移送臺灣高雄少年及家事法院。
    理  由
一、按訴訟之全部或一部，法院認為無管轄權者，依原告聲請或
    依職權以裁定移送其管轄法院；又除別有規定外，前開規定
    於非訟事件準用之，民事訴訟法第28條第1項、非訟事件法
    第5條分別定有明文。次按，家事事件法所定家事事件由少
    年及家事法院處理之；家事事件之管轄，除本法別有規定外
    ，準用非訟事件法有關管轄之規定；非訟事件法未規定者，
    準用民事訴訟法有關管轄之規定，家事事件法第2條前段、
    第5條亦有明定。再按，夫妻財產之補償、分配、分割、取
    回、返還及其他因夫妻財產關係所生請求事件為丙類事件，
    家事事件法第3條第3項第3款亦有明文。又家事事件法、非
    訟事件法俱未規定該事件之管轄權，自應依家事事件法第51
    條準用民事訴訟法第1條第1項前段關於管轄之規定，由被告
    之住所地法院管轄。
二、本件原告起訴主張兩造原為夫妻關係，並為如附表所示（下
    稱系爭不動產）之共有人，應有部分各2分之1，嗣兩造於民
    國91年9月24日離婚，原告因婚姻關係中長期遭被告不斷冷
    嘲熱諷、惡言相向，處於精神高壓之環境致原告精神狀態逐
    漸出現問題，迄至90年、91年間發病，原告自92年即開始於
    魏榮洲腦神經內科專科診所治療，後續於琉璃光精神科診所
    與凱旋醫院進行精神病之治療，早於93年11月1日取得中央
    健康保險局核發之重大傷病卡，並於101年12月13日因精神
    病取得中華民國身心障礙證明，原告於90年、91年間對事物
    之判斷產生異變，已達難以辨識自己行為之程度。被告於91
    年9月20日趁原告罹患精神疾病，無法辨識自己行為之際，
    要求原告將系爭不動產應有部分2分之1贈與被告，辦理夫妻
    贈與不動產移轉登記完畢後，被告旋與原告辦理離婚登記。
    系爭不動產移轉登記於91年9月30日生效，然原告當時已處
    於精神混亂之狀態，該贈與關係依民法第75條規定應屬無效
    ，自始、確定、當然、絕對不生法律行為之效力，原告仍為
    系爭不動產之所有權人，爰依民法第75條後段、第767條第1
    項前段規定，先位請求：㈠確認兩造間就系爭不動產之贈與
    關係無效；㈡被告應將系爭不動產於91年9月30日以夫妻贈與
    為原因所為之所有權移轉登記予以塗銷。若本院認定並非贈
    與，而是離婚時夫妻財產之分配，則備位請求：㈠確認兩造
    間於91年9月10日簽訂之離婚協議書其中有關「甲、乙雙方
    名下共有之房屋全部過戶予乙方」部分為無效；㈡被告應將
    系爭不動產於91年9月30日以夫妻贈與為原因所為之所有權
    移轉登記予以塗銷。則原告備位請求確認兩造間於91年9月1
    0日簽訂之離婚協議書其中有關「甲、乙雙方名下共有之房
    屋全部過戶予乙方」部分為無效部分，為依離婚協議書中關
    於夫妻財產分配約定之法律關係所生之請求，核屬家事事件
    法第3條第3項第3款「夫妻財產之補償、分配、分割、取回
    、返還及其他因夫妻財產關係所生請求事件」之家事訴訟事
    件。又被告戶籍地雖為臺南，然其送達處所為高雄市，且本
    件離婚協議書是於高雄簽立，揆諸前揭規定，本件應專屬被
    告住所地之臺灣高雄少年及家事法院管轄，本院無管轄權，
    爰依職權將本件移送該管轄法院。而關於先位請求部分，核
    與備位請求之基礎事實相牽連，實有合併審理之必要，依前
    揭規定，亦應一併移送由臺灣高雄少年及家事法院管轄。
三、依民事訴訟法第28條第1項，裁定如主文。
中　　華　　民　　國　　111 　年　　6 　　月　　28　　日
                  民事第一庭  法　官　韓靜宜
以上正本係照原本作成。
如對本裁定抗告須於裁定送達後10日內向本院提出抗告狀，並繳
納裁判費新台幣1,000元。　　　　　　　
中　　華　　民　　國　　111 　年　　6 　　月　　29　　日
                              書記官  陳雅雯
附表
編號 土地坐落        縣市 鄉鎮市區 段 小段 地號 面積（平方公尺） 權利範圍 １ 高雄市 鼓山區 內惟 六 59   77 全部 

編號 坐落地號 建號 建物門牌 建築式樣主要建築材料及房屋層數 建物面積（平方公尺） 權利範圍 １ 高雄市○○區○○段○○段00地號 高雄市○○區○○段○○段000○號 高雄市○○區○○○路000號 鋼筋混凝土加強磚造3層 1層：39.002層：53.433層：52.92屋頂突出物：6.75騎樓：14.04總面積：166.14 全部